---
title: "Observatório DSIP-MT"
subtitle: "Pantanal Norte Mato-grossense — resultados do projeto em um só lugar"
toc: false
---

```{r}
#| include: false
source(file.path(Sys.getenv("QUARTO_PROJECT_DIR", "."), "R", "funcoes.R"))
soma_pn <- function(id) {
  a <- ULT$ano_ref$ano_ref[ULT$ano_ref$indicador == id]
  s <- SER[SER$indicador == id & SER$ano == a & SER$id_municipio %in% PN, ]
  list(v = sum(s$valor), ano = a)
}
k <- function(rotulo, valor, meta) div(class = "kpi", div(class = "kpi-rotulo", rotulo),
                                       div(class = "kpi-valor", valor), div(class = "kpi-meta", meta))
pop <- soma_pn("populacao"); pib <- soma_pn("pib_real"); emp <- soma_pn("empregos_formais")
exp <- soma_pn("valor_exp_fob_usd"); reb <- soma_pn("rebanho_bovino")
```

::: {.faixa-versao}
Versão preliminar para a equipe do projeto. Os resultados são atualizados à medida que as etapas do estudo são concluídas.
:::

Este site reúne os resultados do Projeto DSIP-MT (Convênio 984799/2025 SUDECO–UNEMAT): indicadores dos 13 municípios do Pantanal Norte, os Relatórios Parciais I das seis dimensões, as bases de dados tratadas e a revisão de literatura. Em vez de relatórios e planilhas avulsos, cada resultado tem uma página, com a fonte e o ano de cada número.

```{r}
div(class = "atalhos",
  div(tags$label(`for` = "ir-mun", "Ir para um município"),
      tags$select(id = "ir-mun", class = "form-select", onchange = "if (this.value) window.location = this.value",
                  tags$option(value = "", "Escolha um dos 13 municípios…"),
                  lapply(seq_len(nrow(M13)), function(j) tags$option(value = paste0("municipios/", M13$slug[j], ".html"), M13$municipio[j])))),
  div(tags$label(`for` = "ir-ind", "Ir para um indicador"),
      tags$select(id = "ir-ind", class = "form-select", onchange = "if (this.value) window.location = this.value",
                  tags$option(value = "", "Escolha um dos 72 indicadores…"),
                  lapply(split(IND, IND$dim), function(g) tags$optgroup(label = paste(g$dim[1], "·", DIMS[[g$dim[1]]]),
                    lapply(seq_len(nrow(g)), function(j) tags$option(value = paste0("indicadores/", g$id[j], ".html"), g$rotulo[j])))))))
```

## O Pantanal Norte em números

```{r}
div(class = "kpi-grade",
  k("Municípios no recorte", "13", "definição institucional do convênio"),
  k("População", fmt_valor(pop$v, "int"), paste("habitantes ·", pop$ano)),
  k("PIB real", fmt_valor(pib$v, "brl_mil"), paste("reais de 2024 ·", pib$ano)),
  k("Empregos formais", fmt_valor(emp$v, "int"), paste("vínculos em 31/12 ·", emp$ano)),
  k("Exportações", fmt_valor(exp$v, "usd"), paste("US$ correntes (FOB) ·", exp$ano)),
  k("Rebanho bovino", fmt_valor(reb$v, "int"), paste("cabeças ·", reb$ano)))
```

Clique em um município do mapa para abrir o perfil.

```{r}
mapa_municipio(NULL, altura = 400, prefixo = "municipios/")
```

## O que há no site

```{=html}
<div class="cartoes">
  <a class="cartao" href="municipios/index.html"><h4>Municípios</h4><p>Perfil de cada um dos 13 municípios: indicadores das seis dimensões, comparação com o Pantanal Norte e Mato Grosso, FOFA municipal e ficha em PDF.</p></a>
  <a class="cartao" href="indicadores/index.html"><h4>Indicadores</h4><p>Os 72 indicadores com mapa dos 141 municípios de Mato Grosso, ranking do Pantanal Norte e evolução no tempo.</p></a>
  <a class="cartao" href="dimensoes/d1.html"><h4>Dimensões</h4><p>Principais resultados, figuras e ressalvas dos seis Relatórios Parciais I (D1 a D6).</p></a>
  <a class="cartao" href="revisao/index.html"><h4>Revisão de literatura</h4><p>Matriz FOFA da área econômica, estudos do corpus e situação das demais áreas.</p></a>
  <a class="cartao" href="dados/index.html"><h4>Dados</h4><p>Explorador de indicadores para os 141 municípios de MT e download das bases tratadas com dicionários.</p></a>
  <a class="cartao" href="biblioteca/index.html"><h4>Biblioteca</h4><p>Relatórios, síntese executiva e notas metodológicas em PDF.</p></a>
  <a class="cartao" href="sobre.html"><h4>Sobre</h4><p>O projeto, o recorte, as dimensões e como este site é feito.</p></a>
</div>
```

## Novidades

- **30/09/2026** — Versão 0.3: 17 indicadores complementares do Observatório Sebrae (turismo, conectividade, empresas ativas, agências bancárias, homicídios, ocupação no Censo 2022, ISDEL); valores dos gráficos ao passar o cursor ou tocar; mapas mais leves.

- **30/09/2026** — Versão 0.2: perfis municipais em abas, com posição entre os 13 e minisséries; páginas de indicador com mapa; matriz FOFA em quadrantes; fichas municipais em PDF; tabelas em português; mapas sem dependência externa.

- **30/09/2026** — Primeira versão do site: 13 perfis municipais, seis dimensões, revisão de literatura da área econômica, explorador de dados e biblioteca.
