---
title: "Biblioteca"
description: "Relatórios, notas metodológicas e documentos do Projeto DSIP-MT"
---

```{r}
#| include: false
source(file.path(Sys.getenv("QUARTO_PROJECT_DIR", "."), "R", "funcoes.R"))
dir_rel <- file.path(RAIZ, "arquivos", "relatorios")
paginas <- function(f) tryCatch(pdftools::pdf_info(f)$pages, error = function(e) NA_integer_)
item <- function(arquivo, titulo, descricao) {
  f <- file.path(dir_rel, arquivo)
  if (!file.exists(f)) return(NULL)
  meta <- sprintf("PDF · %s págs. · %s MB", paginas(f), num(file.size(f) / 1024^2, 1))
  a(class = "cartao", href = paste0("../arquivos/relatorios/", arquivo),
    h4(titulo), p(descricao), p(class = "nota-fonte", meta))
}
```

Documentos entregues pelo projeto, em versão congelada. Os PDFs são as versões de referência para citação.

## Síntese

```{r}
div(class = "cartoes",
  item("SINTESE_EXECUTIVA_Parciais_I.pdf", "Síntese executiva dos Relatórios Parciais I",
       "Principais resultados das seis dimensões da Fase I."))
```

## Relatórios Parciais I (Fase I, julho de 2026)

```{r}
rel <- list(
  c("D1_PESM_Parcial_I_v2_20260614.pdf", "D1 · Perfil econômico-produtivo setorial (PESM)"),
  c("D2_AEISM_Parcial_I_v1_20260614.pdf", "D2 · Áreas de especial interesse (AEISM)"),
  c("D3_PSDM_Parcial_I_v2_20260614.pdf", "D3 · Perfil sociodemográfico (PSDM)"),
  c("D4_PAM_Parcial_I_v1_20260614.pdf", "D4 · Perfil ambiental (PAM)"),
  c("D5_PIM_Parcial_I_v1_20260614.pdf", "D5 · Infraestrutura (PIM)"),
  c("D6_PGPM_Parcial_I_v1_20260614.pdf", "D6 · Gestão pública (PGPM)"))
div(class = "cartoes", lapply(rel, function(x) item(x[1], x[2], "Relatório Parcial I — diagnóstico com as bases da Fase I.")))
```

## Notas metodológicas

Fontes, tratamentos, deflatores, construção de cada variável, correções e limitações.

```{r}
notas <- list(c("NOTAS_D1_PESM.pdf", "Notas D1 · PESM"), c("NOTAS_D2_AEISM.pdf", "Notas D2 · AEISM"),
              c("NOTAS_D3_PSDM.pdf", "Notas D3 · PSDM"), c("NOTAS_D4_PAM.pdf", "Notas D4 · PAM"),
              c("NOTAS_D5_PIM.pdf", "Notas D5 · PIM"), c("NOTAS_D6_PGPM.pdf", "Notas D6 · PGPM"))
div(class = "cartoes", lapply(notas, function(x) item(x[1], x[2], "Nota metodológica da dimensão.")))
```

## Revisão de literatura

```{r}
div(class = "cartoes",
  item("RSE_Parcial_Area_Economica_v1_20260908.pdf", "Revisão de literatura — área econômica (RSE Parcial)",
       "Revisão sistemática e complementar, matriz FOFA, FOFA municipal e interpretação dos resultados."))
```

As demais áreas (Infraestrutura, Setor Público, Sociodemográfica e Ambiental) entram aqui quando forem concluídas. Veja a [situação das áreas](../revisao/index.qmd).

## Como citar

> UNIVERSIDADE DO ESTADO DE MATO GROSSO. Projeto Desenvolvimento Sustentável e Inclusivo do Pantanal Norte Mato-grossense (DSIP-MT). *Título do relatório*. Convênio 984799/2025 SUDECO–UNEMAT. Versão de 08/07/2026. Disponível em: https://daniellindomar.github.io/dsip-mt/. Acesso em: dia mês ano.
