---
title: "Dados"
description: "Indicadores e bases tratadas do Projeto DSIP-MT para download"
page-layout: full
toc: false
---

```{r}
#| include: false
source(file.path(Sys.getenv("QUARTO_PROJECT_DIR", "."), "R", "funcoes.R"))
```

::: {.faixa-versao}
Bases tratadas da Fase I, congeladas em 08/07/2026. Os arquivos para download são cópias fiéis das bases entregues, exceto pelo IFDM (ver nota ao final).
:::

## Explorador de indicadores

A tabela traz o último valor de `r nrow(IND) - 1` indicadores para os 141 municípios de Mato Grosso. Ela abre filtrada no Pantanal Norte; use as listas para mudar o grupo, a dimensão, o indicador ou o município, e o botão para baixar o recorte em CSV. Para ver um indicador em mapa, use a página [Indicadores](../indicadores/index.qmd).

```{r}
DEC <- c(int = 0, dec1 = 1, dec2 = 2, dec3 = 3, pct1 = 1, pct2 = 2, brl = 0, brl_mil = 0, usd = 0)
ex <- ULT$ultimos |>
  filter(!grepl("^ifdm", indicador)) |>
  left_join(select(IND, indicador = id, dim, rotulo, unidade, fmt), by = "indicador") |>
  left_join(select(MUN, id_municipio, municipio, grupo), by = "id_municipio") |>
  mutate(grupo = recode(grupo, pantanal_norte = "Pantanal Norte", polo_metropolitano = "Polo Metropolitano",
                        resto_mt = "Resto de MT"),
         valor = mapply(function(v, f) round(v, DEC[[f]]), valor, fmt)) |>
  transmute(Município = municipio, Grupo = grupo, Dimensão = dim, Indicador = rotulo,
            Valor = valor, Unidade = unidade, Ano = ano, `Código IBGE` = id_municipio) |>
  arrange(Grupo != "Pantanal Norte", Dimensão, Indicador, Município)

filtro_lista <- function(id_tab, inicial = "") function(values, name) {
  v <- sort(unique(as.character(values)))
  tags$select(`data-coluna` = name, `aria-label` = paste("Filtrar", name), class = "form-select form-select-sm",
    defaultValue = inicial,
    onchange = sprintf("Reactable.setFilter('%s', '%s', event.target.value || undefined)", id_tab, name),
    tags$option(value = "", "Todos"),
    lapply(v, function(x) tags$option(value = x, x)))
}
igual <- JS("function(rows, columnId, filterValue) { return rows.filter(function(row) { return String(row.values[columnId]) === filterValue }) }")

tagList(
  tags$button(class = "btn btn-sm btn-outline-primary mb-2",
              onclick = "Reactable.downloadDataCSV('explorador', 'dsip-mt_indicadores.csv')",
              "Baixar recorte filtrado (CSV)"),
  reactable(ex, elementId = "explorador", filterable = TRUE, searchable = TRUE, compact = TRUE,
            striped = TRUE, defaultPageSize = 20, showPageSizeOptions = TRUE,
            pageSizeOptions = c(20, 50, 141, 500),
            columns = list(
              Município = colDef(minWidth = 150, filterInput = filtro_lista("explorador"), filterMethod = igual),
              Grupo = colDef(minWidth = 130, filterInput = filtro_lista("explorador", "Pantanal Norte"), filterMethod = igual),
              Dimensão = colDef(minWidth = 80, filterInput = filtro_lista("explorador"), filterMethod = igual),
              Indicador = colDef(minWidth = 220, filterInput = filtro_lista("explorador"), filterMethod = igual),
              Valor = colDef(align = "right", filterable = FALSE,
                             format = colFormat(separators = TRUE, locales = "pt-BR")),
              Unidade = colDef(minWidth = 130, filterable = FALSE, style = list(color = "#6b7280", fontSize = "0.85em")),
              Ano = colDef(align = "center", minWidth = 60, filterable = FALSE),
              `Código IBGE` = colDef(minWidth = 90, filterable = FALSE))),
  tags$script(HTML("document.addEventListener('DOMContentLoaded', function () {
    var tentar = function (n) { try { Reactable.setFilter('explorador', 'Grupo', 'Pantanal Norte'); }
      catch (e) { if (n > 0) setTimeout(function () { tentar(n - 1); }, 200); } };
    tentar(20); });")))
```

## Bases tratadas

Cada base tem uma linha por município e ano (ou por município, nas bases de retrato único). A chave `id_municipio` é o código IBGE de 7 dígitos.

```{r}
cat_b <- ler(file.path(RAIZ, "arquivos", "dados", "CATALOGO_BASES_TRATADAS.csv"))
disp <- list.files(file.path(RAIZ, "arquivos", "dados"), "\\.csv$")
cat_b <- cat_b |> filter(arquivo %in% disp) |>
  mutate(tam = round(file.size(file.path(RAIZ, "arquivos", "dados", arquivo)) / 1024^2, 2)) |>
  transmute(Dimensão = dimensao, Arquivo = arquivo, Anos = anos_min_max,
            Municípios = n_municipios_distintos, Linhas = n_linhas, Colunas = n_colunas,
            `MB` = tam, `% vazio` = pct_celulas_na)
reactable(cat_b, compact = TRUE, striped = TRUE, pagination = FALSE, groupBy = "Dimensão", defaultExpanded = TRUE,
          columns = list(Arquivo = colDef(minWidth = 220, cell = function(v)
            a(href = paste0("../arquivos/dados/", v), download = NA, v))))
```

Além das bases por dimensão:

- [Painel dos 141 municípios](../arquivos/dados/painel_municipios_mt.csv) e [painel do Pantanal Norte](../arquivos/dados/painel_pantanal_norte.csv)
- [Tabela de municípios e grupos](../arquivos/dados/municipios_ref.csv)
- Dicionários de variáveis: [D1](../arquivos/dados/dicionarios/dicionario_D1.csv) · [D2](../arquivos/dados/dicionarios/dicionario_D2.csv) · [D3](../arquivos/dados/dicionarios/dicionario_D3.csv) · [D4](../arquivos/dados/dicionarios/dicionario_D4.csv) · [D5](../arquivos/dados/dicionarios/dicionario_D5.csv) · [D6](../arquivos/dados/dicionarios/dicionario_D6.csv) · [Painel](../arquivos/dados/dicionarios/dicionario_Painel.csv)
- [Malha municipal de MT simplificada (GeoJSON)](../arquivos/geo/mt_municipios.geojson) — IBGE, simplificada para uso na web
- [Catálogo das bases](../arquivos/dados/CATALOGO_BASES_TRATADAS.csv)

Todos os arquivos estão em UTF-8, separados por vírgula. Valores monetários reais estão em reais de 2024 (deflatores descritos nas notas metodológicas).

## Fontes e licenças

```{r}
fl <- ler(ds("fontes_licencas.csv")) |>
  transmute(Código = codigo_base, Fonte = fonte_oficial, Licença = licenca_ou_termo,
            Redistribuição = restricao_redistribuicao, Observação = observacao)
reactable(fl, compact = TRUE, searchable = TRUE, defaultPageSize = 15, wrap = TRUE,
          columns = list(Fonte = colDef(minWidth = 180), Licença = colDef(minWidth = 200),
                         Redistribuição = colDef(minWidth = 110),
                         Observação = colDef(minWidth = 280, style = list(fontSize = "0.82em"))))
```

::: {.callout-note}
## Notas sobre uso e atribuição

- **IFDM (FIRJAN):** os valores aparecem nos perfis com citação da fonte, mas a base não é oferecida para download, porque a redistribuição depende de autorização da FIRJAN. Os dados estão em [firjan.com.br/ifdm](https://www.firjan.com.br/ifdm/).
- **Rodovias:** dados de © OpenStreetMap contributors, sob licença ODbL.
- **Uso da terra:** MapBiomas — citar a coleção conforme orientação do portal.
- **Crédito rural (SICOR):** cobre cerca de 23,5% do crédito rural total; rotular como "crédito com recursos públicos".
:::
