```{r}
#| include: false
source(file.path(Sys.getenv("QUARTO_PROJECT_DIR", "."), "R", "funcoes.R"))
M    <- MUN[MUN$id_municipio == MUN_ID, ]
NOME <- M$municipio
pop  <- resumo_ind("populacao", MUN_ID)
pib  <- resumo_ind("pib_real", MUN_ID)
emp  <- resumo_ind("empregos_formais", MUN_ID)
f_rev <- ds("revisao", "fofa_municipal.csv")
f_est <- ds("revisao", "estudos_municipio.csv")
```

```{r}
navegacao_municipio(MUN_ID)
```

::: {.faixa-versao}
Versão preliminar para a equipe do projeto. Indicadores das bases tratadas da Fase I (congeladas em 08/07/2026). Cada valor mostra o ano a que se refere.
:::

:::: {.perfil-topo}
::: {.perfil-texto}
**`r NOME`** integra o Pantanal Norte Mato-grossense, recorte de 13 municípios definido institucionalmente no convênio SUDECO–UNEMAT. Código IBGE: `r MUN_ID`.

A população estimada em `r pop$ano` é de **`r fmt_valor(pop$valor, "int")` habitantes**, `r num(100 * pop$valor / pop$soma_pn, 1)`% da população do Pantanal Norte. O PIB real de `r pib$ano` foi de **`r fmt_valor(pib$valor, "brl_mil")`** (reais de 2024), `r num(100 * pib$valor / pib$soma_pn, 1)`% do PIB do recorte. Em `r emp$ano`, o município tinha `r fmt_valor(emp$valor, "int")` empregos formais.

As comparações usam a **mediana dos 13 municípios** (PN-13) e a **mediana dos 141 municípios de Mato Grosso**. Verde indica situação mais favorável que a mediana do PN-13 e vermelho, menos favorável; cinza indica indicador de contexto, sem sentido de melhor ou pior.

[Baixar a ficha do município em PDF](../arquivos/fichas/`r M$slug`.pdf){.btn .btn-sm .btn-primary} [Baixar os indicadores em CSV](../arquivos/municipios/`r M$slug`_indicadores.csv){.btn .btn-sm .btn-outline-primary}
:::
::: {.perfil-mapa}
```{r}
mapa_municipio(MUN_ID, altura = 300)
```
:::
::::

## Indicadores-chave

```{r}
grade_kpis(MUN_ID)
```

## Indicadores por dimensão

Clique na seta de uma linha para ver a série histórica do indicador comparada às medianas. Na coluna "Posição", cada ponto é um município do PN-13, o ponto escuro é `r NOME` e o traço pontilhado é a mediana de MT.

::: {.panel-tabset}

### D1 · Econômico

```{r}
tabela_dim("D1", MUN_ID, NOME)
```

### D2 · Áreas especiais

```{r}
tabela_dim("D2", MUN_ID, NOME)
```

### D3 · Social

```{r}
tabela_dim("D3", MUN_ID, NOME)
```

### D4 · Ambiental

```{r}
tabela_dim("D4", MUN_ID, NOME)
```

### D5 · Infraestrutura

```{r}
tabela_dim("D5", MUN_ID, NOME)
```

### D6 · Gestão pública

```{r}
tabela_dim("D6", MUN_ID, NOME)
```

:::

```{r}
fonte_rodape()
```

## Revisão de literatura (área econômica)

```{r}
#| results: asis
if (file.exists(f_rev)) {
  fm <- ler(f_rev); fm <- fm[fm$id_municipio == MUN_ID, ]
  cont <- fm |> count(status) |> arrange(desc(n))
  cat(sprintf("A FOFA municipal cruza os 40 itens da matriz econômica com a evidência disponível para %s. ", NOME),
      "Os status vêm da revisão complementar (ago/2026); **nenhum município havia sido visitado em campo até 21/09/2026**, ",
      "por isso os itens INFERIDO são hipóteses a verificar no campo.\n\n", sep = "")
  cat(paste0("- **", cont$status, "**: ", cont$n, ifelse(cont$n == 1, " item", " itens"), collapse = "\n"), "\n\n")
} else {
  cat("A FOFA municipal ainda não foi carregada nesta versão do site.\n\n")
}
```

```{r}
if (file.exists(f_rev)) {
  ord <- c("DOCUMENTADO", "REGIONAL", "INFERIDO", "CONTRAINDICADO", "NÃO AVALIADO")
  fm2 <- fm |> mutate(ordem = match(status, ord)) |> arrange(ordem, item_id) |>
    select(Item = item_id, Dimensão = dimensao, Proposição = proposicao, Status = status, Base = base)
  reactable(fm2, compact = TRUE, searchable = TRUE, defaultPageSize = 10,
            groupBy = "Status", wrap = TRUE,
            columns = list(Item = colDef(minWidth = 70), Dimensão = colDef(minWidth = 95),
                           Proposição = colDef(minWidth = 320),
                           Status = colDef(minWidth = 110,
                             cell = function(v) if (identical(v, "INFERIDO"))
                               tagList(v, " ", span(class = "rotulo-hipotese", "hipótese de campo")) else v),
                           Base = colDef(minWidth = 160, style = list(fontSize = "0.82em", color = "#6b7280"))))
}
```

```{r}
#| results: asis
if (file.exists(f_est)) {
  es <- ler(f_est); es <- es[es$id_municipio == MUN_ID, ]
  if (nrow(es) == 0) {
    cat(sprintf("\n**Nenhum dos 225 estudos do corpus econômico cita %s.** O município é prioridade para a pesquisa de campo.\n\n", NOME))
  } else {
    cat(sprintf("\n**Estudos do corpus econômico que citam %s** (%d):\n\n", NOME, nrow(es)))
    es <- es[order(-es$ano), ]
    cat(paste0("- ", es$autores, " (", es$ano, "). ",
               ifelse(nchar(es$url) > 0, paste0("[", es$titulo, "](", es$url, ")"), es$titulo),
               collapse = "\n"), "\n\n")
  }
}
```

Mais detalhes em [Revisão de literatura — área econômica](../revisao/economica.qmd).

```{r}
navegacao_municipio(MUN_ID)
```
