```{r}
#| include: false
source(file.path(Sys.getenv("QUARTO_PROJECT_DIR", "."), "R", "funcoes.R"))
M    <- MUN[MUN$id_municipio == MUN_ID, ]
NOME <- M$municipio
pop  <- resumo_ind("populacao", MUN_ID)
pib  <- resumo_ind("pib_real", MUN_ID)
emp  <- resumo_ind("empregos_formais", MUN_ID)
area <- SER$valor[SER$indicador == "area_protegida_total_ha" & SER$id_municipio == MUN_ID]
f_rev <- ds("revisao", "fofa_municipal.csv")
f_est <- ds("revisao", "estudos_municipio.csv")
BI   <- ler(ds("banco_ideias_pn13.csv"))
BI   <- BI[BI$id_municipio == MUN_ID, ]
```

::: {.faixa-versao}
Versão preliminar para a equipe do projeto. Indicadores das bases tratadas da Fase I (congeladas em 08/07/2026). Cada valor mostra o ano a que se refere.
:::

:::: {.columns}
::: {.column width="55%"}
**`r NOME`** integra o Pantanal Norte Mato-grossense, recorte de 13 municípios definido institucionalmente no convênio SUDECO–UNEMAT. Código IBGE: `r MUN_ID`.

A população estimada em `r pop$ano` é de **`r fmt_valor(pop$valor, "int")` habitantes**, `r num(100 * pop$valor / pop$soma_pn, 1)`% da população do Pantanal Norte. O PIB real de `r pib$ano` foi de **`r fmt_valor(pib$valor, "brl_mil")`** (reais de 2024), `r num(100 * pib$valor / pib$soma_pn, 1)`% do PIB do recorte. Em `r emp$ano`, o município tinha `r fmt_valor(emp$valor, "int")` empregos formais.

As comparações usam a **mediana dos 13 municípios** (PN-13) e a **mediana dos 141 municípios de Mato Grosso** no ano de referência de cada indicador. A mediana não depende do tamanho dos municípios; para grandezas somáveis (população, PIB, emprego, rebanho, exportações), o cartão mostra a participação no total do PN-13.
:::
::: {.column width="5%"}
:::
::: {.column width="40%"}
```{r}
mapa_municipio(MUN_ID, altura = 300)
```
:::
::::

## Indicadores-chave

```{r}
grade_kpis(MUN_ID)
```

## D1 · Perfil econômico-produtivo

```{r}
tabela_dim("D1", MUN_ID)
```

```{r}
graficos_dim("D1", MUN_ID, NOME)
```

## D2 · Áreas de especial interesse

```{r}
tabela_dim("D2", MUN_ID)
```

```{r}
graficos_dim("D2", MUN_ID, NOME)
```

## D3 · Perfil sociodemográfico

```{r}
tabela_dim("D3", MUN_ID)
```

```{r}
graficos_dim("D3", MUN_ID, NOME)
```

## D4 · Perfil ambiental

```{r}
tabela_dim("D4", MUN_ID)
```

```{r}
graficos_dim("D4", MUN_ID, NOME)
```

## D5 · Infraestrutura

```{r}
tabela_dim("D5", MUN_ID)
```

```{r}
graficos_dim("D5", MUN_ID, NOME)
```

## D6 · Gestão pública

```{r}
tabela_dim("D6", MUN_ID)
```

```{r}
graficos_dim("D6", MUN_ID, NOME)
```

```{r}
fonte_rodape()
```

## Revisão de literatura (área econômica)

```{r}
#| results: asis
if (file.exists(f_rev)) {
  fm <- ler(f_rev); fm <- fm[fm$id_municipio == MUN_ID, ]
  cont <- fm |> count(status) |> arrange(desc(n))
  cat(sprintf("A FOFA municipal cruza os 40 itens da matriz econômica com a evidência disponível para %s. ", NOME),
      "Os status vêm da revisão complementar (ago/2026); **nenhum município havia sido visitado em campo até 21/09/2026**, ",
      "por isso os itens INFERIDO são hipóteses a verificar no campo.\n\n", sep = "")
  cat(paste0("- **", cont$status, "**: ", cont$n, ifelse(cont$n == 1, " item", " itens"), collapse = "\n"), "\n\n")
} else {
  cat("A FOFA municipal ainda não foi carregada nesta versão do site.\n\n")
}
```

```{r}
if (file.exists(f_rev)) {
  ord <- c("DOCUMENTADO", "REGIONAL", "INFERIDO", "CONTRAINDICADO", "NÃO AVALIADO")
  fm2 <- fm |> mutate(ordem = match(status, ord)) |> arrange(ordem, item_id) |>
    select(Item = item_id, Dimensão = dimensao, Proposição = proposicao, Status = status, Base = base)
  reactable(fm2, compact = TRUE, searchable = TRUE, filterable = FALSE, defaultPageSize = 10,
            groupBy = "Status", wrap = TRUE,
            columns = list(Item = colDef(minWidth = 70), Dimensão = colDef(minWidth = 95),
                           Proposição = colDef(minWidth = 320),
                           Status = colDef(minWidth = 110,
                             cell = function(v) if (identical(v, "INFERIDO"))
                               tagList(v, " ", span(class = "rotulo-hipotese", "hipótese de campo")) else v),
                           Base = colDef(minWidth = 160, style = list(fontSize = "0.82em", color = "#6b7280"))))
}
```

```{r}
#| results: asis
if (file.exists(f_est)) {
  es <- ler(f_est); es <- es[es$id_municipio == MUN_ID, ]
  if (nrow(es) == 0) {
    cat(sprintf("\n**Nenhum dos 225 estudos do corpus econômico cita %s.** O município é prioridade para a pesquisa de campo.\n\n", NOME))
  } else {
    cat(sprintf("\n**Estudos do corpus econômico que citam %s** (%d):\n\n", NOME, nrow(es)))
    es <- es[order(-es$ano), ]
    cat(paste0("- ", es$autores, " (", es$ano, "). ",
               ifelse(nchar(es$url) > 0, paste0("[", es$titulo, "](", es$url, ")"), es$titulo),
               collapse = "\n"), "\n\n")
  }
}
```

Mais detalhes em [Revisão de literatura — área econômica](../revisao/economica.qmd).

## Projetos no Banco de Ideias TransfereGov

```{r}
#| results: asis
if (nrow(BI) == 0) {
  cat(sprintf("Nenhuma proposta com \"Pantanal\" no objeto teve %s como proponente entre 2008 e 2026 (convênios, TEDs e transferências especiais).\n", NOME))
} else {
  cat(sprintf("%d propostas com \"Pantanal\" no objeto tiveram %s como proponente (2008–2026). Valores em reais correntes; conferir o objeto original antes de citar.\n\n", nrow(BI), NOME))
}
```

```{r}
if (nrow(BI) > 0) {
  b <- BI |> arrange(desc(ano)) |>
    transmute(Ano = ano, Ideia = ideia_sintese, Tema = tema, Instrumento = instrumento,
              Situação = situacao, Celebrado = celebrado, `Valor global` = escala(valor_global, "R$ "))
  reactable(b, compact = TRUE, wrap = TRUE, defaultPageSize = 10,
            columns = list(Ideia = colDef(minWidth = 280)))
}
```

## Baixar os dados do município

```{r}
#| results: asis
cat(sprintf("- [Indicadores desta página em CSV](../arquivos/municipios/%s_indicadores.csv) (todos os anos disponíveis)\n", M$slug))
cat("- [Bases completas e dicionários de variáveis](../dados/index.qmd)\n")
```
