```{r}
#| include: false
source(file.path(Sys.getenv("QUARTO_PROJECT_DIR", "."), "R", "funcoes.R"))
M    <- MUN[MUN$id_municipio == MUN_ID, ]
NOME <- M$municipio
pop  <- resumo_ind("populacao", MUN_ID)
pib  <- resumo_ind("pib_real", MUN_ID)
emp  <- resumo_ind("empregos_formais", MUN_ID)
TUR  <- ler(ds("turismo_info.csv")); TUR <- TUR[TUR$id_municipio == MUN_ID, ]
txt_tur <- if (nrow(TUR)) {
  reg <- if (grepl("^Sem Regi", TUR$regiao_turistica)) "o município não integrava região turística" else paste0("o município integrava a ", TUR$regiao_turistica)
  clu <- if (TUR$cluster_mtur %in% LETTERS[1:5]) paste0(", categoria ", TUR$cluster_mtur, " (de A a E)") else ""
  cat_t <- if (!is.na(TUR$categoria_turistica) && nzchar(TUR$categoria_turistica)) paste0(" Na categorização mais recente do MTur, é classificado como \"", tolower(TUR$categoria_turistica), "\".") else ""
  paste0("No Mapa do Turismo Brasileiro de ", TUR$ano_mapa, ", ", reg, clu, ".", cat_t)
} else ""
```

```{r}
navegacao_municipio(MUN_ID)
```

::: {.faixa-versao}
Versão preliminar para a equipe do projeto. Indicadores das bases tratadas da Fase I (congeladas em 08/07/2026). Cada valor mostra o ano a que se refere.
:::

:::: {.perfil-topo}
::: {.perfil-texto}
**`r NOME`** integra o Pantanal Norte Mato-grossense, recorte de 13 municípios definido institucionalmente no convênio SUDECO–UNEMAT. Código IBGE: `r MUN_ID`.

A população estimada em `r pop$ano` é de **`r fmt_valor(pop$valor, "int")` habitantes**, `r num(100 * pop$valor / pop$soma_pn, 1)`% da população do Pantanal Norte. O PIB real de `r pib$ano` foi de **`r fmt_valor(pib$valor, "brl_mil")`** (reais de 2024), `r num(100 * pib$valor / pib$soma_pn, 1)`% do PIB do recorte. Em `r emp$ano`, o município tinha `r fmt_valor(emp$valor, "int")` empregos formais. `r txt_tur`

As comparações usam a **mediana dos 13 municípios** (PN-13) e a **mediana dos 141 municípios de Mato Grosso**. Verde indica situação mais favorável que a mediana do PN-13 e vermelho, menos favorável; cinza indica indicador de contexto, sem sentido de melhor ou pior. O selo [OST]{.selo-ost} marca dados complementares obtidos no Observatório do Sebrae.

[Baixar a ficha do município em PDF](../arquivos/fichas/`r M$slug`.pdf){.btn .btn-sm .btn-primary} [Baixar os indicadores em CSV](../arquivos/municipios/`r M$slug`_indicadores.csv){.btn .btn-sm .btn-outline-primary}
:::
::: {.perfil-mapa}
```{r}
mapa_municipio(MUN_ID, altura = 300)
```
:::
::::

## Indicadores-chave

```{r}
grade_kpis(MUN_ID)
```

## Indicadores por dimensão

Clique na seta de uma linha para ver a série histórica do indicador comparada às medianas. Na coluna "Posição", cada ponto é um município do PN-13, o ponto escuro é `r NOME` e o traço pontilhado é a mediana de MT.

::: {.panel-tabset}

### D1 · Econômico

```{r}
tabela_dim("D1", MUN_ID, NOME)
```

### D2 · Áreas especiais

```{r}
tabela_dim("D2", MUN_ID, NOME)
```

### D3 · Social

```{r}
tabela_dim("D3", MUN_ID, NOME)
```

### D4 · Ambiental

```{r}
tabela_dim("D4", MUN_ID, NOME)
```

### D5 · Infraestrutura

```{r}
tabela_dim("D5", MUN_ID, NOME)
```

### D6 · Gestão pública

```{r}
tabela_dim("D6", MUN_ID, NOME)
```

:::

```{r}
fonte_rodape()
```

## Revisão de literatura

```{r}
#| include: false
AREAS_PERFIL <- c(economica = "Econômica", infraestrutura = "Infraestrutura", `setor-publico` = "Setor Público",
                  sociodemografica = "Sociodemográfica", ambiental = "Ambiental")
ORD_ST <- c("DOCUMENTADO", "REGIONAL", "INFERIDO", "CONTRAINDICADO", "NÃO AVALIADO")
rev_area <- function(a) {
  fm <- ler(ds("revisao", a, "fofa_municipal.csv")); es <- ler(ds("revisao", a, "estudos_municipio.csv"))
  n_est <- nrow(ler(ds("revisao", a, "estudos.csv")))
  list(fm = fm[fm$id_municipio == MUN_ID, ], es = es[es$id_municipio == MUN_ID, ], n_est = n_est)
}
REV <- lapply(names(AREAS_PERFIL), rev_area); names(REV) <- names(AREAS_PERFIL)
bloco_rev <- function(a) {
  r <- REV[[a]]; fm <- r$fm; es <- r$es[order(-r$es$ano), ]
  cont <- table(factor(fm$status, ORD_ST))
  fm2 <- fm |> mutate(ordem = match(status, ORD_ST)) |> arrange(ordem, item_id) |>
    select(Item = item_id, Dimensão = dimensao, Proposição = proposicao, Status = status, Base = base)
  tagList(
    p(sprintf("A FOFA municipal da área cruza os %d itens da matriz com a evidência disponível para %s: ", nrow(fm), NOME),
      HTML(paste(sprintf("<b>%s</b> %d", tolower(names(cont)), as.integer(cont)), collapse = " · ")), "."),
    reactable(fm2, compact = TRUE, searchable = TRUE, defaultPageSize = 10, groupBy = "Status", wrap = TRUE,
              columns = list(Item = colDef(minWidth = 70), Dimensão = colDef(minWidth = 95),
                             Proposição = colDef(minWidth = 320),
                             Status = colDef(minWidth = 110,
                               cell = function(v) if (identical(v, "INFERIDO"))
                                 tagList(v, " ", span(class = "rotulo-hipotese", "hipótese de campo")) else v),
                             Base = colDef(minWidth = 160, style = list(fontSize = "0.82em", color = "#6b7280")))),
    if (nrow(es) == 0) p(strong(sprintf("Nenhum dos %s estudos do corpus da área cita %s.", num(r$n_est, 0), NOME)),
                         " O município é prioridade para a pesquisa de campo nesta área.")
    else tagList(p(strong(sprintf("Estudos do corpus da área que citam %s (%d):", NOME, nrow(es)))),
                 tags$ul(lapply(seq_len(nrow(es)), function(j) tags$li(
                   paste0(es$autores[j], " (", es$ano[j], "). "),
                   if (nchar(es$url[j]) > 0) a(href = es$url[j], target = "_blank", rel = "noopener", es$titulo[j]) else es$titulo[j])))),
    p(class = "nota-fonte", "Matriz completa, citações e método em ",
      a(href = paste0("../revisao/", a, ".html"), paste("Revisão de literatura — área", c(economica = "econômica", infraestrutura = "de infraestrutura", `setor-publico` = "do setor público", sociodemografica = "sociodemográfica", ambiental = "ambiental")[[a]])), "."))
}
res_rev <- bind_rows(lapply(names(AREAS_PERFIL), function(a) {
  t <- table(factor(REV[[a]]$fm$status, ORD_ST))
  tibble::tibble(Área = AREAS_PERFIL[[a]], Itens = nrow(REV[[a]]$fm), Documentado = t[["DOCUMENTADO"]], Regional = t[["REGIONAL"]],
                 Inferido = t[["INFERIDO"]], Contraindicado = t[["CONTRAINDICADO"]], `Não avaliado` = t[["NÃO AVALIADO"]],
                 `Estudos que citam o município` = nrow(REV[[a]]$es))
}))
```

As FOFAs municipais das cinco áreas-chave cruzam os itens de cada matriz com a evidência disponível para `r NOME`. Os status vêm das revisões sistemática e complementar e da tipologia municipal de cada área; **nenhum resulta de verificação em campo**, por isso os itens INFERIDO são hipóteses a verificar no campo.

```{r}
reactable(res_rev, compact = TRUE, sortable = FALSE, pagination = FALSE,
          columns = list(Área = colDef(minWidth = 130, style = list(fontWeight = 600)),
                         Inferido = colDef(header = function(v) tagList("Inferido ", span(class = "rotulo-hipotese", "hipótese")))))
```

::: {.panel-tabset}

### Econômica

```{r}
bloco_rev("economica")
```

### Infraestrutura

```{r}
bloco_rev("infraestrutura")
```

### Setor Público

```{r}
bloco_rev("setor-publico")
```

### Sociodemográfica

```{r}
bloco_rev("sociodemografica")
```

### Ambiental

```{r}
bloco_rev("ambiental")
```

:::

```{r}
navegacao_municipio(MUN_ID)
```
