---
format:
  typst:
    papersize: a4
    margin:
      x: 1.8cm
      y: 1.6cm
    fontsize: 9.5pt
    mainfont: "Arial"
lang: pt-BR
params:
  id: 5102504
  raiz: "."
execute:
  echo: false
  warning: false
  message: false
---

```{r}
#| include: false
Sys.setenv(QUARTO_PROJECT_DIR = params$raiz)
source(file.path(params$raiz, "R", "funcoes.R"))
MUN_ID <- as.integer(params$id)
M <- MUN[MUN$id_municipio == MUN_ID, ]; NOME <- M$municipio
pop <- resumo_ind("populacao", MUN_ID); pib <- resumo_ind("pib_real", MUN_ID); emp <- resumo_ind("empregos_formais", MUN_ID)
nb <- function(x) gsub(" ", " ", x, fixed = TRUE)
sit_txt <- function(v, m, s) { x <- situacao(v, m, s)
  base <- if (grepl("mediana", x$txt)) "igual à mediana" else sub("▲ |▼ ", "", x$txt)
  if (x$cls == "sit-boa") paste(base, "(favorável)") else if (x$cls == "sit-ruim") paste(base, "(desfavorável)") else base }
tab <- function(ids) {
  d <- do.call(rbind, lapply(ids, function(id) { r <- info_ind(id); s <- resumo_ind(id, MUN_ID)
    data.frame(Indicador = paste0(r$rotulo, " (", r$unidade, ")"), Valor = nb(fmt_valor(s$valor, r$fmt)),
               Ano = ifelse(is.na(s$ano), "—", s$ano),
               `Posição` = ifelse(is.na(s$pos), "—", sprintf("%dº/%d", s$pos, s$n_pn)),
               `Mediana PN-13` = nb(fmt_valor(s$med_pn, r$fmt)), `Mediana MT` = nb(fmt_valor(s$med_mt, r$fmt)),
               `Frente ao PN-13` = sit_txt(s$valor, s$med_pn, r$sentido), check.names = FALSE) }))
  knitr::kable(d, format = "pipe", align = c("l", "r", "c", "c", "r", "r", "l"))
}
```

```{=typst}
#set text(lang: "pt")
#set par(justify: false)
#show table: set text(size: 8.3pt)
#set table(inset: 4pt, stroke: 0.4pt + rgb("#d1d5db"))
#show table.cell.where(y: 0): set text(weight: "bold", fill: rgb("#1E2761"))
#show heading: set text(fill: rgb("#1E2761"))
```

#### Projeto DSIP-MT · Pantanal Norte Mato-grossense · Convênio 984799/2025 SUDECO–UNEMAT

# `r NOME` (MT)

Código IBGE `r MUN_ID` · Ficha gerada em `r format(Sys.Date(), "%d/%m/%Y")` a partir das bases tratadas da Fase I (congeladas em 08/07/2026) · Versão preliminar para a equipe do projeto.

:::: {layout="[60,40]"}
::: {}
A população estimada em `r pop$ano` é de **`r fmt_valor(pop$valor, "int")` habitantes**, `r num(100 * pop$valor / pop$soma_pn, 1)`% da população do Pantanal Norte. O PIB real de `r pib$ano` foi de **`r fmt_valor(pib$valor, "brl_mil")`** (reais de 2024), `r num(100 * pib$valor / pib$soma_pn, 1)`% do PIB do recorte. Em `r emp$ano`, o município tinha `r fmt_valor(emp$valor, "int")` empregos formais.

As comparações usam a mediana dos 13 municípios do Pantanal Norte (PN-13) e a mediana dos 141 municípios de Mato Grosso, no ano de referência de cada indicador. "Posição" ordena do maior para o menor valor. "Frente ao PN-13" indica se o valor está acima ou abaixo da mediana do recorte e, quando o indicador tem sentido definido, se isso é favorável ou desfavorável.
:::
::: {}
```{r}
#| fig-width: 3.2
#| fig-height: 2.6
#| dpi: 200
g <- GEO |> dplyr::mutate(cat = dplyr::case_when(id_municipio == MUN_ID ~ "a", grupo == "pantanal_norte" ~ "b", TRUE ~ "c"))
bb <- sf::st_bbox(GEO[GEO$grupo == "pantanal_norte", ])
# gráfico base do sf (o ggplot2 depende do S7, cuja DLL o controle de aplicativos do Windows bloqueia desde out/2026)
par(mar = c(0, 0, 0, 0))
plot(sf::st_geometry(g), col = c(a = "#1E2761", b = "#7FAEDB", c = "#E5E7EB")[g$cat], border = "white", lwd = 0.4,
     xlim = c(bb[["xmin"]] - .3, bb[["xmax"]] + .3), ylim = c(bb[["ymin"]] - .3, bb[["ymax"]] + .3), xaxs = "i", yaxs = "i")
```
:::
::::

## Indicadores-chave

```{r}
tab(IND$id[IND$kpi == 1])
```

```{r}
#| results: asis
for (d in names(DIMS)) {
  cat(sprintf("\n\n## %s · %s\n\n", d, DIMS[[d]]))
  print(tab(IND$id[IND$dim == d]))
  cat("\n")
}
```

## Revisão de literatura (cinco áreas-chave)

```{r}
#| results: asis
AREAS_F <- c(economica = "Econômica", infraestrutura = "Infraestrutura", `setor-publico` = "Setor Público",
             sociodemografica = "Sociodemográfica", ambiental = "Ambiental")
ORD_F <- c("DOCUMENTADO", "REGIONAL", "INFERIDO", "CONTRAINDICADO", "NÃO AVALIADO")
lin <- vapply(names(AREAS_F), function(a) {
  fm <- ler(ds("revisao", a, "fofa_municipal.csv")); fm <- fm[fm$id_municipio == MUN_ID, ]
  es <- ler(ds("revisao", a, "estudos_municipio.csv")); es <- es[es$id_municipio == MUN_ID, ]
  t <- table(factor(fm$status, ORD_F))
  sprintf("| %s | %d | %d | %d | %d | %d | %d | %d |", AREAS_F[[a]], nrow(fm), t[[1]], t[[2]], t[[3]], t[[4]], t[[5]], nrow(es))
}, "")
cat("Situação dos itens da matriz FOFA de cada área para o município (FOFA municipal; nenhum status resulta de verificação em campo; INFERIDO = hipótese de campo):

",
    "| Área | Itens | Documentado | Regional | Inferido | Contraindicado | Não avaliado | Estudos que citam o município |
",
    "|---|---:|---:|---:|---:|---:|---:|---:|
", paste(lin, collapse = "
"), "

",
    "Itens, bases e estudos de cada área: página do município no site do projeto, seção Revisão de literatura.

", sep = "")
```

---

Fontes: bases tratadas da Fase I do Projeto DSIP-MT (IBGE, RAIS/MTE, CAGED, BCB/SICOR, PPM/PAM, ComexStat, INEP, DATASUS, PRODES/INPE, MapBiomas, SNIS, ANEEL, Siconfi/STN, FIRJAN — IFDM © FIRJAN — e outras). Indicadores de turismo, conectividade, empresas ativas, agências bancárias, homicídios, ocupação (Censo 2022) e ISDEL (© Sebrae) obtidos via Observatório Setorial Territorial do Sebrae em 30/09/2026. Notas metodológicas e bases completas: https://daniellindomar.github.io/dsip-mt/
