---
title: "Estudos do corpus"
description: "Os estudos distintos dos corpora da revisão sistemática das cinco áreas-chave do Projeto DSIP-MT"
---

```{r}
#| include: false
source("_revisao.R")
MM  <- lapply(names(AREAS_REV), meta_rev); names(MM) <- names(AREAS_REV)
est <- bind_rows(lapply(names(AREAS_REV), function(a) ler_rev("estudos.csv", a) |> mutate(slug = a))) |>
  mutate(area = factor(area, unname(AREAS_REV))) |> arrange(area, desc(ano), autor_ano) |> mutate(area = as.character(area))
reg <- vapply(names(AREAS_REV), function(a) { p <- ler_rev("prisma.csv", a); p$valor[p$chave == "corpus"] }, 0L)
```

::: {.faixa-versao}
Corpora validados pela coordenação: área econômica em 24/08/2026 (BibTeX regerado em 23/09/2026, uma entrada por estudo distinto); infraestrutura em 30/09/2026; setor público, sociodemográfica e ambiental em 04/10/2026.
:::

Cada área-chave tem seu próprio corpus, selecionado no Portal de Periódicos da CAPES, na SciELO e na Scopus (período 2011–2026) com o léxico da área. A tabela traz um estudo por linha e por área: um estudo que entrou em duas áreas aparece duas vezes, uma em cada. Na área econômica, quando o mesmo estudo entrou no corpus por dois registros (versão em outra língua ou em outra base), a linha corresponde ao registro principal.

```{r}
por_area <- est |> count(area, slug, name = "estudos") |> mutate(area = factor(area, unname(AREAS_REV))) |> arrange(area)
div(class = "kpi-grade",
  lapply(seq_len(nrow(por_area)), function(i) {
    a <- por_area$slug[i]
    kpi_rev(as.character(por_area$area[i]), num_br(por_area$estudos[i]),
            sprintf("%s registros no corpus · %s com DOI", num_br(reg[[a]]), num_br(sum(nzchar(est$doi[est$slug == a])))))
  }))
```

## Arquivos

Corpus em BibTeX, sem resumos, para gerenciadores de referências (Zotero, Mendeley, JabRef) e ferramentas de mapeamento de literatura. Os campos de resumo e de palavras-chave dos arquivos originais não são publicados, por serem textos de terceiros; o campo `note` traz a chave interna do registro no projeto.

```{r}
#| results: asis
for (a in names(AREAS_REV)) {
  cat(sprintf("- **%s** — [BibTeX](../arquivos/revisao/%s/%s) (%s entradas) · [tabela em CSV](../arquivos/revisao/%s/estudos.csv)\n",
              AREAS_REV[[a]], a, MM[[a]][["bib_pub"]], num_br(sum(est$slug == a)), a))
}
```

## Estudos

Use a busca para localizar autor, título ou periódico, e os filtros de área, ano e recorte geográfico. O título leva ao DOI ou ao endereço do estudo, quando disponível.

```{r}
tab <- est |> transmute(area, autor_ano, ano, titulo, url, periodico, doi, recorte_geografico, municipios, autores)
anos <- as.character(sort(unique(est$ano), decreasing = TRUE))
reactable(tab, elementId = "tab-estudos", theme = tema_rev, compact = TRUE, wrap = TRUE,
  searchable = TRUE, filterable = TRUE, defaultPageSize = 20, showPageSizeOptions = TRUE,
  pageSizeOptions = c(20, 50, 100, 250),
  language = reactableLang(searchPlaceholder = "Buscar autor, título ou periódico", noData = "Nenhum estudo encontrado",
                           pageInfo = "{rowStart}–{rowEnd} de {rows} estudos", pagePrevious = "Anterior",
                           pageNext = "Próxima", pageSizeOptions = "Mostrar {rows}"),
  details = function(i) div(style = "padding: .5rem 1.1rem; font-size: .85rem;",
    p(strong("Autoria: "), tab$autores[i]),
    if (nzchar(tab$municipios[i])) p(strong("Municípios do recorte citados: "), tab$municipios[i])),
  columns = list(
    area = colDef(name = "Área", minWidth = 110, filterInput = filtro_select("tab-estudos", unname(AREAS_REV)), filterMethod = filtro_igual),
    autor_ano = colDef(name = "Autores", minWidth = 150, filterable = FALSE),
    ano = colDef(name = "Ano", minWidth = 70, filterInput = filtro_select("tab-estudos", anos), filterMethod = filtro_igual),
    titulo = colDef(name = "Título", minWidth = 330, filterable = FALSE,
                    cell = function(v, i) link_ext(tab$url[i], v)),
    url = colDef(show = FALSE),
    periodico = colDef(name = "Periódico", minWidth = 170, filterable = FALSE),
    doi = colDef(name = "DOI", minWidth = 150, filterable = FALSE, style = list(fontSize = "0.78rem"),
                 cell = function(v) if (nzchar(v)) link_ext(paste0("https://doi.org/", v), v) else "—"),
    recorte_geografico = colDef(name = "Recorte geográfico", minWidth = 150, filterInput = filtro_select("tab-estudos"),
                                filterMethod = filtro_igual),
    municipios = colDef(show = FALSE, searchable = TRUE),
    autores = colDef(show = FALSE, searchable = TRUE)))
```

```{=html}
<script>
// estudos.html#area=<pasta da área>: abre a tabela já filtrada pela área (links das páginas de cada área)
(function () {
  var nomes = {economica: "Econômica", infraestrutura: "Infraestrutura", "setor-publico": "Setor Público",
               sociodemografica: "Sociodemográfica", ambiental: "Ambiental"};
  var m = /area=([a-z-]+)/.exec(window.location.hash || "");
  if (!m || !nomes[m[1]]) return;
  function aplica(tentativa) {
    if (window.Reactable && document.querySelector("#tab-estudos .rt-table")) {
      Reactable.setFilter("tab-estudos", "area", nomes[m[1]]);
      var s = document.querySelector('#tab-estudos select[aria-label="Filtrar area"]');
      if (s) s.value = nomes[m[1]];
    } else if (tentativa < 40) { setTimeout(function () { aplica(tentativa + 1); }, 100); }
  }
  aplica(0);
})();
</script>
```

::: {.nota-fonte}
Fonte: arquivos BibTeX dos corpora das cinco áreas (pacotes de entrega, pasta 04_Corpus_Bibliografico) e análise geográfica de cada corpus. Os estudos sem DOI foram publicados em periódicos que não depositam metadados no Crossref; título e autoria permitem a busca textual. O recorte geográfico é identificado pelo nome de municípios e territórios no título, no resumo ou nas evidências extraídas do estudo.
:::
