---
title: "Revisão de literatura — as cinco áreas-chave"
description: "Método, situação e resultados da revisão de literatura das cinco áreas-chave do Projeto DSIP-MT"
---

```{r}
#| include: false
source("_revisao.R")
sit <- ler_rev("situacao_areas.csv") |> arrange(ordem)
MM  <- lapply(sit$slug, meta_rev); names(MM) <- sit$slug
```

::: {.faixa-versao}
Situação em 07/10/2026: as cinco áreas-chave estão concluídas e os pacotes estão publicados no Drive do projeto. A área econômica foi publicada em setembro; infraestrutura, setor público, sociodemográfica e ambiental, em 07/10/2026.
:::

## Método

A revisão de literatura do Projeto DSIP-MT é feita por área-chave: econômica, infraestrutura, setor público, sociodemográfica e ambiental. Em cada área, o produto é uma **matriz FOFA**, que organiza o que a literatura afirma sobre os 13 municípios do Pantanal Norte em quatro dimensões: **forças** e **fraquezas** (condições internas ao território) e **oportunidades** e **ameaças** (condições externas).

Cada área combina duas revisões, mantidas separadas porque têm pesos probatórios diferentes:

- **Revisão sistemática.** Busca reproduzível no Portal de Periódicos da CAPES, na SciELO e na Scopus (período 2011–2026), triagem por título e por resumo com dois avaliadores independentes, e extração das evidências dos estudos incluídos. Somadas as cinco áreas, `r num_br(sum(sit$brutos))` registros recuperados levaram a `r num_br(sum(sit$estudos))` estudos analisados e a `r sum(sit$itens)` itens de matriz validados pela coordenação.
- **Revisão documental complementar.** Leitura do acervo de documentos reunido pela coordenação (relatórios técnicos, planos de manejo, diagnósticos municipais), ampliado por busca documental dirigida nas áreas de infraestrutura, setor público e sociodemográfica. Somadas as cinco áreas, as matrizes complementares têm `r sum(sit$complementar)` itens.

As duas revisões são cruzadas com os 13 municípios na **FOFA municipal**, que indica, para cada item da matriz e cada município, se há fonte que o documente, se há só fonte regional, se o item é uma hipótese a verificar em campo, se o dado municipal o contradiz ou se não há base para avaliá-lo. Nenhum status resulta de verificação em campo.

## As cinco áreas

```{r}
#| results: asis
txt_card <- function(i) {
  s <- sit[i, ]; M <- MM[[s$slug]]
  sprintf('<a class="cartao" href="%s.html"><h4>%s</h4><p>Matriz FOFA com %d itens validados em %s; %s estudos no corpus; matriz complementar com %d itens; FOFA municipal.</p><p class="nota-fonte">%s · pacote publicado em %s</p></a>',
          s$slug, s$area, s$itens, s$data_validacao, num_br(s$estudos), s$complementar, s$dimensao_fase_i, s$data_drive)
}
cat('```{=html}\n<div class="cartoes">\n', paste(vapply(seq_len(nrow(sit)), txt_card, ""), collapse = "\n"),
    '\n<a class="cartao" href="estudos.html"><h4>Estudos do corpus</h4><p>Os estudos das cinco áreas, com busca, filtros por área, ano e recorte geográfico, e arquivos BibTeX.</p></a>\n</div>\n```\n', sep = "")
```

## Quadro comparativo

```{r}
q <- sit |> transmute(area, brutos, triados, registros, estudos, itens, complementar,
                      base_factual = (documentado + regional + contraindicado) / (13 * itens),
                      inferido, nao_avaliado)
col_n <- function(nome, minWidth = 85) colDef(name = nome, align = "right", minWidth = minWidth, format = colFormat(separators = TRUE, locales = "pt-BR"))
reactable(q, theme = tema_rev, compact = TRUE, wrap = TRUE, sortable = FALSE, pagination = FALSE,
  columns = list(
    area = colDef(name = "Área-chave", minWidth = 130, style = list(fontWeight = 600),
                  cell = function(v, i) a(href = paste0(sit$slug[i], ".html"), v)),
    brutos = col_n("Registros recuperados"), triados = col_n("Registros triados"),
    registros = col_n("Registros no corpus"), estudos = col_n("Estudos distintos"),
    itens = col_n("Itens da matriz"), complementar = col_n("Itens da complementar", 95),
    base_factual = colDef(name = "Base factual da FOFA municipal", align = "right", minWidth = 105, cell = function(v) pct_br(v, 1)),
    inferido = col_n("Pares inferidos (hipóteses)", 100), nao_avaliado = col_n("Pares não avaliados", 95)))
```

::: {.nota-fonte}
Base factual: proporção dos pares município × item com status documentado, regional ou contraindicado, isto é, apoiados em fonte ou em dado, e não em similaridade. As áreas diferem no tamanho do corpus e da matriz, e a comparação entre elas deve considerar o léxico e o escopo de cada uma, descritos nos relatórios (RSE).
:::

## Situação das cinco áreas

```{r}
reactable(
  sit |> transmute(area, dimensao_fase_i, situacao, data_validacao, data_drive, arquivos, observacao),
  theme = tema_rev, compact = TRUE, wrap = TRUE, sortable = FALSE, pagination = FALSE,
  columns = list(
    area = colDef(name = "Área-chave", minWidth = 110, style = list(fontWeight = 600)),
    dimensao_fase_i = colDef(name = "Dimensão (Fase I)", minWidth = 90),
    situacao = colDef(name = "Situação", minWidth = 90),
    data_validacao = colDef(name = "Matriz validada em", minWidth = 95),
    data_drive = colDef(name = "Pacote publicado em", minWidth = 95),
    arquivos = colDef(name = "Arquivos do pacote", minWidth = 80, align = "right", format = colFormat(separators = TRUE, locales = "pt-BR")),
    observacao = colDef(name = "Observação", minWidth = 330, style = list(fontSize = "0.82rem"))))
```

::: {.nota-fonte}
Fonte: LEIA-ME e CHECKSUMS dos pacotes de entrega; registro de execução da área de infraestrutura; registro das decisões conjuntas das áreas de setor público, sociodemográfica e ambiental. Os pacotes completos (relatórios em Word e PDF, matrizes, instrumentos de campo, anexos e scripts) estão no Drive do projeto, na pasta de análises da coordenação técnica.
:::
