---
title: "D2 · Áreas de especial interesse (AEISM)"
lightbox: true
---

::: {.faixa-versao}
Relatório Parcial I — versão congelada de 08/07/2026. Os números vêm das bases tratadas da Fase I.
:::

## Principais resultados

A balança comercial do recorte foi superavitária em USD 2.326,4 milhões em 2024, mas apenas 7 dos 13 municípios registraram exportação nesse ano e, sem Rondonópolis, o Pantanal Norte exporta apenas USD 317,3 milhões. A Zona de Processamento de Exportação (ZPE) de Cáceres revela-se mais potencial que realidade, pois Cáceres é apenas o 5º exportador do recorte (USD 11,2 milhões). A bioeconomia é a vocação mais distintiva: o valor da produção bioeconômica alcançou R\$ 228,4 milhões em 2024 e, em média por município (R\$ 17,6 milhões), o recorte supera o Resto de Mato Grosso (R\$ 15,0 milhões) e o Polo Metropolitano (R\$ 12,5 milhões), com destaque para a aquicultura (R\$ 68,2 milhões, 13,5% da produção estadual). O território reúne ainda cerca de 497.664 hectares de áreas protegidas (2019) e um ativo coletivo subaproveitado, a Indicação de Procedência "Pantanal" para o mel, concedida pelo INPI em 2015 e abrangente dos 13 municípios.

Fonte do texto: Síntese Executiva dos Relatórios Parciais I, Projeto DSIP-MT (julho de 2026).

## Indicadores da dimensão no Pantanal Norte

```{r}
#| include: false
source(file.path(Sys.getenv("QUARTO_PROJECT_DIR", "."), "R", "funcoes.R"))
```

Mediana dos 13 municípios, mediana de Mato Grosso e os municípios com maior e menor valor no ano de referência. Clique no nome do indicador para ver o mapa e o ranking. Indicadores com o selo [OST]{.selo-ost} são dados complementares obtidos no Observatório do Sebrae, fora dos Relatórios Parciais I.

```{r}
resumo_dimensao("D2")
```

## Documentos

- [Relatório Parcial I — Áreas de especial interesse (AEISM) (PDF, 28 páginas)](../arquivos/relatorios/D2_AEISM_Parcial_I_v1_20260614.pdf)
- [Notas metodológicas — AEISM (PDF, 11 páginas)](../arquivos/relatorios/NOTAS_D2_AEISM.pdf)

## Figuras do relatório

Figuras extraídas do Relatório Parcial I, na ordem em que aparecem no documento. A fonte de dados de cada figura consta no rodapé da própria imagem. Clique na imagem para ampliá-la.

```{r}
#| results: asis
dim_id <- "D2"
fig <- utils::read.csv("figuras/figuras.csv", fileEncoding = "UTF-8", colClasses = "character",
                     na.strings = character(0))
fig <- fig[fig$dim == dim_id, ]
fig <- fig[order(as.integer(fig$ordem)), ]

esc_html <- function(x) {
  x <- gsub("&", "&amp;", x, fixed = TRUE)
  x <- gsub("<", "&lt;", x, fixed = TRUE)
  x <- gsub(">", "&gt;", x, fixed = TRUE)
  gsub("\"", "&quot;", x, fixed = TRUE)
}

itens <- vapply(seq_len(nrow(fig)), function(i) {
  rotulo <- esc_html(paste0("Figura ", fig$numero[i], ": ", fig$legenda[i]))
  arq <- paste0("figuras/", fig$arquivo[i])
  fonte <- if (!is.na(fig$fonte[i]) && nzchar(fig$fonte[i])) {
    paste0('<br><span class="nota-fonte">', esc_html(fig$fonte[i]), "</span>")
  } else ""
  paste0('<figure><a class="lightbox" data-gallery="d2" data-description="', rotulo, '" href="', arq, '"><img src="', arq, '" alt="', rotulo,
         '" loading="lazy" style="width:100%"></a><figcaption>', rotulo, fonte,
         "</figcaption></figure>")
}, character(1))

cat("```{=html}\n<div class=\"galeria\">\n", paste(itens, collapse = "\n"),
    "\n</div>\n```\n", sep = "")
```

## Ressalvas metodológicas

Síntese das limitações registradas nas notas metodológicas da dimensão. O texto completo está no PDF das notas.

- As exportações concentram-se em Rondonópolis (cerca de 90% do recorte). Totais e médias são reportados com e sem esse município.
- As exportações estão em dólares FOB correntes, sem deflação. Comparações temporais exigem citar o ano e usar participações ou variações relativas.
- A ZPE de Cáceres é captada apenas pelo comércio exterior do município. A atividade operacional da zona não é medida nas bases atuais.
- A cobertura da bioeconomia varia por componente: extrativismo desde 2002, silvicultura desde 2005 e aquicultura desde 2013. Comparações temporais ficam restritas à janela comum, a partir de 2013.
- Unidades de conservação e terras indígenas constam como retrato de 2019, em hectares absolutos e não em percentual do território. Unidades criadas ou extintas depois de 2019 não estão refletidas.
- A Indicação Geográfica tem um único registro (Indicação de Procedência “Pantanal”), de natureza qualitativa, sem série municipal.
- Turismo e regime de loja franca (free shop) não foram coletados. Permanecem como pendências da agenda de campo de maio a setembro de 2026, sem estimativa de valores.
- Os produtos exportados são identificados por código SH4, sem a descrição oficial correspondente.

## Dados desta dimensão

Bases tratadas da Fase I em formato CSV (UTF-8), com as colunas descritas no dicionário de variáveis.

```{r}
#| results: asis
dim_pref <- "d2_"
dir_dados <- "../arquivos/dados"
arqs <- sort(list.files(dir_dados, pattern = paste0("^", dim_pref, ".*\\.csv$")))

cat_path <- file.path(dir_dados, "CATALOGO_BASES_TRATADAS.csv")
cat_df <- if (file.exists(cat_path)) {
  utils::read.csv(cat_path, fileEncoding = "UTF-8", stringsAsFactors = FALSE)
} else NULL

fmt_int <- function(x) format(x, big.mark = ".", decimal.mark = ",", scientific = FALSE, trim = TRUE)
linhas <- vapply(arqs, function(a) {
  info <- if (!is.null(cat_df)) cat_df[cat_df$arquivo == a, , drop = FALSE] else NULL
  tam <- file.size(file.path(dir_dados, a)) / 1024^2
  partes <- character(0)
  if (!is.null(info) && nrow(info) == 1) {
    partes <- c(partes, paste0(fmt_int(info$n_linhas), " linhas"))
    if (nzchar(info$anos_min_max)) partes <- c(partes, info$anos_min_max)
  }
  partes <- c(partes, if (tam < 1) paste0(round(tam * 1024), " KB") else
    paste0(format(round(tam, 1), nsmall = 1, decimal.mark = ","), " MB"))
  paste0("- [", a, "](", dir_dados, "/", a, ") — ", paste(partes, collapse = "; "))
}, character(1))

dic <- paste0("dicionarios/dicionario_D2.csv")
if (file.exists(file.path(dir_dados, dic))) {
  linhas <- c(linhas, paste0("- [dicionario_D2.csv](", dir_dados, "/", dic,
                             ") — dicionário de variáveis da dimensão"))
}
cat(paste(linhas, collapse = "\n"), "\n", sep = "")
```

Veja os indicadores de cada município em [Municípios](../municipios/index.qmd).
