---
title: "D3 · Perfil sociodemográfico (PSDM)"
lightbox: true
---

::: {.faixa-versao}
Relatório Parcial I — versão congelada de 08/07/2026. Os números vêm das bases tratadas da Fase I.
:::

## Principais resultados

Em 2025, o recorte somava 496.756 habitantes (12,8% da população estadual), com crescimento de 1,0% ao ano entre 2010 e 2025, abaixo da média estadual (1,7% ao ano) e com 6 dos 13 municípios em declínio populacional. O Pantanal Norte é a região de maior dependência relativa de transferências de renda do estado: em 2024, a taxa do Programa Bolsa Família era, em média, de 11,27 famílias por 100 habitantes, ante 8,22 em Mato Grosso, e a transferência *per capita* média (R\$ 1.361) situou-se 24% acima da estadual. Na educação, o IDEB de 2023 (5,38 nos anos iniciais e 4,45 nos anos finais) é inferior à média estadual (5,69 e 4,74). Em saúde, a mortalidade por causas externas atingiu, em média, 104 óbitos por 100 mil habitantes em 2022, ante 84 no estado, e o pré-natal adequado alcançou apenas 66% das gestantes, déficit de 9 pontos percentuais frente ao estado. Segundo o Censo 2010, referência mais recente disponível, a taxa de pobreza do recorte (39%) superava a estadual (35%).

Fonte do texto: Síntese Executiva dos Relatórios Parciais I, Projeto DSIP-MT (julho de 2026).

## Indicadores da dimensão no Pantanal Norte

```{r}
#| include: false
source(file.path(Sys.getenv("QUARTO_PROJECT_DIR", "."), "R", "funcoes.R"))
```

Mediana dos 13 municípios, mediana de Mato Grosso e os municípios com maior e menor valor no ano de referência. Clique no nome do indicador para ver o mapa e o ranking. Indicadores com o selo [OST]{.selo-ost} são dados complementares obtidos no Observatório do Sebrae, fora dos Relatórios Parciais I.

```{r}
resumo_dimensao("D3")
```

## Documentos

- [Relatório Parcial I — Perfil sociodemográfico (PSDM) (PDF, 30 páginas)](../arquivos/relatorios/D3_PSDM_Parcial_I_v2_20260614.pdf)
- [Notas metodológicas — PSDM (PDF, 17 páginas)](../arquivos/relatorios/NOTAS_D3_PSDM.pdf)

## Figuras do relatório

Figuras extraídas do Relatório Parcial I, na ordem em que aparecem no documento. A fonte de dados de cada figura consta no rodapé da própria imagem. Clique na imagem para ampliá-la.

```{r}
#| results: asis
dim_id <- "D3"
fig <- utils::read.csv("figuras/figuras.csv", fileEncoding = "UTF-8", colClasses = "character",
                     na.strings = character(0))
fig <- fig[fig$dim == dim_id, ]
fig <- fig[order(as.integer(fig$ordem)), ]

esc_html <- function(x) {
  x <- gsub("&", "&amp;", x, fixed = TRUE)
  x <- gsub("<", "&lt;", x, fixed = TRUE)
  x <- gsub(">", "&gt;", x, fixed = TRUE)
  gsub("\"", "&quot;", x, fixed = TRUE)
}

itens <- vapply(seq_len(nrow(fig)), function(i) {
  rotulo <- esc_html(paste0("Figura ", fig$numero[i], ": ", fig$legenda[i]))
  arq <- paste0("figuras/", fig$arquivo[i])
  fonte <- if (!is.na(fig$fonte[i]) && nzchar(fig$fonte[i])) {
    paste0('<br><span class="nota-fonte">', esc_html(fig$fonte[i]), "</span>")
  } else ""
  paste0('<figure><a class="lightbox" data-gallery="d3" data-description="', rotulo, '" href="', arq, '"><img src="', arq, '" alt="', rotulo,
         '" loading="lazy" style="width:100%"></a><figcaption>', rotulo, fonte,
         "</figcaption></figure>")
}, character(1))

cat("```{=html}\n<div class=\"galeria\">\n", paste(itens, collapse = "\n"),
    "\n</div>\n```\n", sep = "")
```

## Ressalvas metodológicas

Síntese das limitações registradas nas notas metodológicas da dimensão. O texto completo está no PDF das notas.

- IDHM, índice de Gini e taxa de pobreza têm o Censo 2010 como último ano, defasagem de 15 anos. Servem como retrato, não como série anual. A versão congelada do IDHM não traz os subíndices de educação, longevidade e renda.
- Bolsa Família e BPC são medidos em famílias ou benefícios, não em pessoas. Por 100 habitantes, os valores podem superar 100. O Bolsa Família de 2012 é truncado e o de 2025 é parcial; o BPC só existe na fonte a partir de 2019.
- O pré-natal adequado considera apenas gestantes com sete ou mais consultas (critério estrito do Ministério da Saúde), o que faz o déficit parecer maior do que em definições menos restritivas.
- A taxa de mortalidade infantil bruta é instável em municípios pequenos e fica sem valor quando há menos de 30 nascidos vivos. Para tendência, usa-se a versão suavizada.
- A composição por cor/raça e a urbanização são retrato do Censo 2022, replicado nos anos do painel. Não indicam evolução.
- O IDEB é bienal (sem 2025) e o SAEB tem dados efetivos apenas de 2011 a 2021. A proporção de docentes com ensino superior só existe até 2020. Os registros de saúde (CNES e ANS) cobrem quatro anos de referência.
- Os registros de mortalidade e nascimentos (SIM e SINASC) usam o município de residência, o que difere de estatísticas por local de ocorrência, como hospitais em polos.
- Rondonópolis responde por cerca de 53% da população do recorte. Por isso as médias são reportadas de forma simples e ponderada, com os extremos municipais.

## Dados desta dimensão

Bases tratadas da Fase I em formato CSV (UTF-8), com as colunas descritas no dicionário de variáveis.

```{r}
#| results: asis
dim_pref <- "d3_"
dir_dados <- "../arquivos/dados"
arqs <- sort(list.files(dir_dados, pattern = paste0("^", dim_pref, ".*\\.csv$")))

cat_path <- file.path(dir_dados, "CATALOGO_BASES_TRATADAS.csv")
cat_df <- if (file.exists(cat_path)) {
  utils::read.csv(cat_path, fileEncoding = "UTF-8", stringsAsFactors = FALSE)
} else NULL

fmt_int <- function(x) format(x, big.mark = ".", decimal.mark = ",", scientific = FALSE, trim = TRUE)
linhas <- vapply(arqs, function(a) {
  info <- if (!is.null(cat_df)) cat_df[cat_df$arquivo == a, , drop = FALSE] else NULL
  tam <- file.size(file.path(dir_dados, a)) / 1024^2
  partes <- character(0)
  if (!is.null(info) && nrow(info) == 1) {
    partes <- c(partes, paste0(fmt_int(info$n_linhas), " linhas"))
    if (nzchar(info$anos_min_max)) partes <- c(partes, info$anos_min_max)
  }
  partes <- c(partes, if (tam < 1) paste0(round(tam * 1024), " KB") else
    paste0(format(round(tam, 1), nsmall = 1, decimal.mark = ","), " MB"))
  paste0("- [", a, "](", dir_dados, "/", a, ") — ", paste(partes, collapse = "; "))
}, character(1))

dic <- paste0("dicionarios/dicionario_D3.csv")
if (file.exists(file.path(dir_dados, dic))) {
  linhas <- c(linhas, paste0("- [dicionario_D3.csv](", dir_dados, "/", dic,
                             ") — dicionário de variáveis da dimensão"))
}
cat(paste(linhas, collapse = "\n"), "\n", sep = "")
```

Veja os indicadores de cada município em [Municípios](../municipios/index.qmd).
