---
title: "D4 · Perfil ambiental (PAM)"
lightbox: true
---

::: {.faixa-versao}
Relatório Parcial I — versão congelada de 08/07/2026. Os números vêm das bases tratadas da Fase I.
:::

## Principais resultados

Em termos médios, o Pantanal Norte encontra-se mais preservado que o estado: o desmatamento acumulado até 2023, ponderado pela área (PRODES), era de 33,6% do território, ante 40,9% em Mato Grosso, com 55,5% de vegetação natural remanescente. A média, contudo, oculta um gradiente interno extremo, que vai de Barão de Melgaço (12,1% desmatado, planície pantaneira) a Mirassol D'Oeste (88,0% desmatado, Cerrado). A marca mais distintiva é o déficit de proteção: apenas 5,3% do território estava sob Unidade de Conservação ou Terra Indígena em 2019, ante 20,7% no estado, e 7 dos 13 municípios não possuem nenhuma Unidade de Conservação. A pressão de fogo é elevada, com densidade de 3.711 focos de calor por mil quilômetros quadrados em 2024, cerca de 2,2 vezes a do Resto de Mato Grosso (1.698), concentrada em Cáceres e Barão de Melgaço. A vegetação natural recuou 3,4 pontos percentuais entre 2000 e 2021 (MapBiomas), perda menor que a estadual (9,4 pontos).

Fonte do texto: Síntese Executiva dos Relatórios Parciais I, Projeto DSIP-MT (julho de 2026).

## Indicadores da dimensão no Pantanal Norte

```{r}
#| include: false
source(file.path(Sys.getenv("QUARTO_PROJECT_DIR", "."), "R", "funcoes.R"))
```

Mediana dos 13 municípios, mediana de Mato Grosso e os municípios com maior e menor valor no ano de referência. Clique no nome do indicador para ver o mapa e o ranking. Indicadores com o selo [OST]{.selo-ost} são dados complementares obtidos no Observatório do Sebrae, fora dos Relatórios Parciais I.

```{r}
resumo_dimensao("D4")
```

## Documentos

- [Relatório Parcial I — Perfil ambiental (PAM) (PDF, 28 páginas)](../arquivos/relatorios/D4_PAM_Parcial_I_v1_20260614.pdf)
- [Notas metodológicas — PAM (PDF, 13 páginas)](../arquivos/relatorios/NOTAS_D4_PAM.pdf)

## Figuras do relatório

Figuras extraídas do Relatório Parcial I, na ordem em que aparecem no documento. A fonte de dados de cada figura consta no rodapé da própria imagem. Clique na imagem para ampliá-la.

```{r}
#| results: asis
dim_id <- "D4"
fig <- utils::read.csv("figuras/figuras.csv", fileEncoding = "UTF-8", colClasses = "character",
                     na.strings = character(0))
fig <- fig[fig$dim == dim_id, ]
fig <- fig[order(as.integer(fig$ordem)), ]

esc_html <- function(x) {
  x <- gsub("&", "&amp;", x, fixed = TRUE)
  x <- gsub("<", "&lt;", x, fixed = TRUE)
  x <- gsub(">", "&gt;", x, fixed = TRUE)
  gsub("\"", "&quot;", x, fixed = TRUE)
}

itens <- vapply(seq_len(nrow(fig)), function(i) {
  rotulo <- esc_html(paste0("Figura ", fig$numero[i], ": ", fig$legenda[i]))
  arq <- paste0("figuras/", fig$arquivo[i])
  fonte <- if (!is.na(fig$fonte[i]) && nzchar(fig$fonte[i])) {
    paste0('<br><span class="nota-fonte">', esc_html(fig$fonte[i]), "</span>")
  } else ""
  paste0('<figure><a class="lightbox" data-gallery="d4" data-description="', rotulo, '" href="', arq, '"><img src="', arq, '" alt="', rotulo,
         '" loading="lazy" style="width:100%"></a><figcaption>', rotulo, fonte,
         "</figcaption></figure>")
}, character(1))

cat("```{=html}\n<div class=\"galeria\">\n", paste(itens, collapse = "\n"),
    "\n</div>\n```\n", sep = "")
```

## Ressalvas metodológicas

Síntese das limitações registradas nas notas metodológicas da dimensão. O texto completo está no PDF das notas.

- Os focos de calor têm quebra de série de satélite entre 2022, 2023 e 2024. O número absoluto de focos não é comparável no tempo; usa-se a densidade por mil km². O ano de 2025 é parcial e foi excluído.
- As fontes têm cortes finais distintos: PRODES até 2023 e MapBiomas até 2021. No painel, o uso da terra fica sem valor em 2022 e 2023. O ano de cada indicador deve ser citado.
- O recorte abrange mais de um bioma (Cerrado, Pantanal e Amazônia). Tratá-lo como bloco ecológico único distorce a leitura; desmatamento e uso da terra são lidos por bioma e pelo gradiente oeste-leste.
- A média simples é influenciada por municípios pequenos. Reportam-se a média simples e a média ponderada por área.
- Unidades de conservação, terras indígenas e CAR são retratos estáticos (2019 e 2024) e não captam mudanças recentes de proteção ou cadastro.
- A conformidade do CAR é autodeclarada e não foi verificada em campo. Sem a área de reserva legal exigida na base, não é possível calcular o déficit de Reserva Legal.
- A ausência de unidade de conservação, terra indígena ou CAR está codificada como zero, e esse zero representa ausência real, não dado faltante.
- A média do risco de fogo inclui o valor sentinela −999 do INPE (sem dado). Apenas valores não negativos, na escala de 0 a 1, têm interpretação.

## Dados desta dimensão

Bases tratadas da Fase I em formato CSV (UTF-8), com as colunas descritas no dicionário de variáveis.

```{r}
#| results: asis
dim_pref <- "d4_"
dir_dados <- "../arquivos/dados"
arqs <- sort(list.files(dir_dados, pattern = paste0("^", dim_pref, ".*\\.csv$")))

cat_path <- file.path(dir_dados, "CATALOGO_BASES_TRATADAS.csv")
cat_df <- if (file.exists(cat_path)) {
  utils::read.csv(cat_path, fileEncoding = "UTF-8", stringsAsFactors = FALSE)
} else NULL

fmt_int <- function(x) format(x, big.mark = ".", decimal.mark = ",", scientific = FALSE, trim = TRUE)
linhas <- vapply(arqs, function(a) {
  info <- if (!is.null(cat_df)) cat_df[cat_df$arquivo == a, , drop = FALSE] else NULL
  tam <- file.size(file.path(dir_dados, a)) / 1024^2
  partes <- character(0)
  if (!is.null(info) && nrow(info) == 1) {
    partes <- c(partes, paste0(fmt_int(info$n_linhas), " linhas"))
    if (nzchar(info$anos_min_max)) partes <- c(partes, info$anos_min_max)
  }
  partes <- c(partes, if (tam < 1) paste0(round(tam * 1024), " KB") else
    paste0(format(round(tam, 1), nsmall = 1, decimal.mark = ","), " MB"))
  paste0("- [", a, "](", dir_dados, "/", a, ") — ", paste(partes, collapse = "; "))
}, character(1))

dic <- paste0("dicionarios/dicionario_D4.csv")
if (file.exists(file.path(dir_dados, dic))) {
  linhas <- c(linhas, paste0("- [dicionario_D4.csv](", dir_dados, "/", dic,
                             ") — dicionário de variáveis da dimensão"))
}
cat(paste(linhas, collapse = "\n"), "\n", sep = "")
```

Veja os indicadores de cada município em [Municípios](../municipios/index.qmd).
