---
title: "D5 · Infraestrutura (PIM)"
lightbox: true
---

::: {.faixa-versao}
Relatório Parcial I — versão congelada de 08/07/2026. Os números vêm das bases tratadas da Fase I.
:::

## Principais resultados

O abastecimento de água atendia, em 2022, 76,1% da população em média simples, patamar próximo da média estadual (76,5%), mas com forte desigualdade interna, de 100% em Lambari D'Oeste e Rondonópolis a cerca de 40% em Porto Esperidião. A coleta de esgoto é a maior carência do recorte: apenas 5 dos 13 municípios reportaram coleta ao SNIS em 2022 e, mesmo entre esses, a cobertura média é de 49,8%. As perdas de distribuição de água (36,1% em média simples) superam a média estadual (29,1%). A energia elétrica apresenta o quadro mais favorável, com acesso domiciliar de 98,5% em média simples, e o perfil de consumo é marcadamente rural (25,3% do consumo no setor rural, ante 0,6% no Polo Metropolitano). A malha rodoviária é comparativamente bem pavimentada (82,5% em média simples, ante 66,1% no Resto de Mato Grosso), mas a densidade por habitante é menor (21,1 km por mil habitantes, ante 25,4), com mínimo em Barão de Melgaço.

Fonte do texto: Síntese Executiva dos Relatórios Parciais I, Projeto DSIP-MT (julho de 2026).

## Indicadores da dimensão no Pantanal Norte

```{r}
#| include: false
source(file.path(Sys.getenv("QUARTO_PROJECT_DIR", "."), "R", "funcoes.R"))
```

Mediana dos 13 municípios, mediana de Mato Grosso e os municípios com maior e menor valor no ano de referência. Clique no nome do indicador para ver o mapa e o ranking.

```{r}
resumo_dimensao("D5")
```

## Documentos

- [Relatório Parcial I — Infraestrutura (PIM) (PDF, 25 páginas)](../arquivos/relatorios/D5_PIM_Parcial_I_v1_20260614.pdf)
- [Notas metodológicas — PIM (PDF, 13 páginas)](../arquivos/relatorios/NOTAS_D5_PIM.pdf)

## Figuras do relatório

Figuras extraídas do Relatório Parcial I, na ordem em que aparecem no documento. A fonte de dados de cada figura consta no rodapé da própria imagem. Clique na imagem para ampliá-la.

```{r}
#| results: asis
dim_id <- "D5"
fig <- utils::read.csv("figuras/figuras.csv", fileEncoding = "UTF-8", colClasses = "character",
                     na.strings = character(0))
fig <- fig[fig$dim == dim_id, ]
fig <- fig[order(as.integer(fig$ordem)), ]

esc_html <- function(x) {
  x <- gsub("&", "&amp;", x, fixed = TRUE)
  x <- gsub("<", "&lt;", x, fixed = TRUE)
  x <- gsub(">", "&gt;", x, fixed = TRUE)
  gsub("\"", "&quot;", x, fixed = TRUE)
}

itens <- vapply(seq_len(nrow(fig)), function(i) {
  rotulo <- esc_html(paste0("Figura ", fig$numero[i], ": ", fig$legenda[i]))
  arq <- paste0("figuras/", fig$arquivo[i])
  fonte <- if (!is.na(fig$fonte[i]) && nzchar(fig$fonte[i])) {
    paste0('<br><span class="nota-fonte">', esc_html(fig$fonte[i]), "</span>")
  } else ""
  paste0('<figure><a class="lightbox" data-gallery="d5" data-description="', rotulo, '" href="', arq, '"><img src="', arq, '" alt="', rotulo,
         '" loading="lazy" style="width:100%"></a><figcaption>', rotulo, fonte,
         "</figcaption></figure>")
}, character(1))

cat("```{=html}\n<div class=\"galeria\">\n", paste(itens, collapse = "\n"),
    "\n</div>\n```\n", sep = "")
```

## Ressalvas metodológicas

Síntese das limitações registradas nas notas metodológicas da dimensão. O texto completo está no PDF das notas.

- O SNIS tem adesão voluntária. A ausência de dado, sobretudo em esgoto, é tratada como achado (município sem sistema informado), e os agregados consideram apenas quem reporta.
- O saneamento é um corte transversal de 2022. Não há série comparável entre todos os municípios, portanto não se infere tendência longitudinal.
- O índice de atendimento urbano de água está vazio para o recorte em 2022. Usa-se o índice de atendimento total.
- O consumo de energia cobre apenas 2023 e o acesso domiciliar é um retrato da ANEEL (ano-fonte 2026). Nenhum dos dois forma série.
- Rondonópolis responde por cerca de 62% do consumo de energia do recorte e distorce a média ponderada. Reportam-se média simples, média ponderada e valores sem Rondonópolis.
- A malha rodoviária vem do OpenStreetMap, colaborativo e estático, e pode estar subestimada em áreas remotas. Os valores devem ser lidos como ordem de grandeza. Um município sem segmento mapeado consta com 0 km.
- Em energia e rodovias, a ausência de dado foi convertida em zero, o que pode confundir “infraestrutura inexistente” com “dado faltante”.
- O painel repete os retratos de energia e rodovias em todos os anos. A análise longitudinal fica restrita às colunas de saneamento.

## Dados desta dimensão

Bases tratadas da Fase I em formato CSV (UTF-8), com as colunas descritas no dicionário de variáveis.

```{r}
#| results: asis
dim_pref <- "d5_"
dir_dados <- "../arquivos/dados"
arqs <- sort(list.files(dir_dados, pattern = paste0("^", dim_pref, ".*\\.csv$")))

cat_path <- file.path(dir_dados, "CATALOGO_BASES_TRATADAS.csv")
cat_df <- if (file.exists(cat_path)) {
  utils::read.csv(cat_path, fileEncoding = "UTF-8", stringsAsFactors = FALSE)
} else NULL

fmt_int <- function(x) format(x, big.mark = ".", decimal.mark = ",", scientific = FALSE, trim = TRUE)
linhas <- vapply(arqs, function(a) {
  info <- if (!is.null(cat_df)) cat_df[cat_df$arquivo == a, , drop = FALSE] else NULL
  tam <- file.size(file.path(dir_dados, a)) / 1024^2
  partes <- character(0)
  if (!is.null(info) && nrow(info) == 1) {
    partes <- c(partes, paste0(fmt_int(info$n_linhas), " linhas"))
    if (nzchar(info$anos_min_max)) partes <- c(partes, info$anos_min_max)
  }
  partes <- c(partes, if (tam < 1) paste0(round(tam * 1024), " KB") else
    paste0(format(round(tam, 1), nsmall = 1, decimal.mark = ","), " MB"))
  paste0("- [", a, "](", dir_dados, "/", a, ") — ", paste(partes, collapse = "; "))
}, character(1))

dic <- paste0("dicionarios/dicionario_D5.csv")
if (file.exists(file.path(dir_dados, dic))) {
  linhas <- c(linhas, paste0("- [dicionario_D5.csv](", dir_dados, "/", dic,
                             ") — dicionário de variáveis da dimensão"))
}
cat(paste(linhas, collapse = "\n"), "\n", sep = "")
```

Veja os indicadores de cada município em [Municípios](../municipios/index.qmd).
