---
title: "D6 · Gestão pública (PGPM)"
---

::: {.faixa-versao}
Relatório Parcial I — versão congelada de 08/07/2026. Os números vêm das bases tratadas da Fase I.
:::

## Principais resultados

A marca fiscal do recorte é a fragilidade da arrecadação própria: em 2023, a autonomia fiscal média era de 11,7% em média simples, o que equivale a dizer que cerca de 88 de cada cem reais arrecadados provinham de fora do município, ante 25,0% no Polo Metropolitano. As transferências correntes respondiam, em média, por 78,2% da receita municipal, das quais o Fundo de Participação dos Municípios (FPM) representava 43,3%. Os casos extremos são Curvelândia (autonomia de 5,3% e dependência de FPM de 71,1%) e Glória D'Oeste (autonomia de 5,5%). O desenvolvimento institucional é inferior à média estadual: o IFDM geral médio de 2023 (0,632) fica abaixo do estado (0,649) e do Polo Metropolitano (0,722), com o componente de saúde (0,554) como elo mais frágil. A amplitude interna repete-se, com Rondonópolis na 5ª posição estadual e Poconé na 133ª.

Fonte do texto: Síntese Executiva dos Relatórios Parciais I, Projeto DSIP-MT (julho de 2026).

## Documentos

- [Relatório Parcial I — Gestão pública (PGPM) (PDF, 27 páginas)](../arquivos/relatorios/D6_PGPM_Parcial_I_v1_20260614.pdf)
- [Notas metodológicas — PGPM (PDF, 11 páginas)](../arquivos/relatorios/NOTAS_D6_PGPM.pdf)

## Figuras do relatório

Figuras extraídas do Relatório Parcial I, na ordem em que aparecem no documento. A fonte de dados de cada figura consta no rodapé da própria imagem. Clique na imagem para ampliá-la.

```{r}
#| results: asis
dim_id <- "D6"
fig <- utils::read.csv("figuras/figuras.csv", fileEncoding = "UTF-8", colClasses = "character",
                     na.strings = character(0))
fig <- fig[fig$dim == dim_id, ]
fig <- fig[order(as.integer(fig$ordem)), ]

esc_html <- function(x) {
  x <- gsub("&", "&amp;", x, fixed = TRUE)
  x <- gsub("<", "&lt;", x, fixed = TRUE)
  x <- gsub(">", "&gt;", x, fixed = TRUE)
  gsub("\"", "&quot;", x, fixed = TRUE)
}

itens <- vapply(seq_len(nrow(fig)), function(i) {
  rotulo <- esc_html(paste0("Figura ", fig$numero[i], ": ", fig$legenda[i]))
  arq <- paste0("figuras/", fig$arquivo[i])
  fonte <- if (!is.na(fig$fonte[i]) && nzchar(fig$fonte[i])) {
    paste0('<br><span class="nota-fonte">', esc_html(fig$fonte[i]), "</span>")
  } else ""
  paste0('<figure><a href="', arq, '"><img src="', arq, '" alt="', rotulo,
         '" loading="lazy" style="width:100%"></a><figcaption>', rotulo, fonte,
         "</figcaption></figure>")
}, character(1))

cat("```{=html}\n<div class=\"galeria\">\n", paste(itens, collapse = "\n"),
    "\n</div>\n```\n", sep = "")
```

## Ressalvas metodológicas

Síntese das limitações registradas nas notas metodológicas da dimensão. O texto completo está no PDF das notas.

- A declaração ao Siconfi é facultativa. Em 2023, 138 dos 141 municípios de MT declararam; Santo Antônio do Leverger não declarou, e o recorte tem n = 12 nesse ano, sem imputação.
- Rondonópolis responde por cerca de 53% da população do recorte. As médias ponderadas refletem principalmente esse município; reportam-se média simples e ponderada, com e sem Rondonópolis.
- Valores reais existem apenas a partir de 2002 (limite do deflator INPC), e a despesa por função apenas a partir de 2013.
- O IFDM é um índice entre 0 e 1. Por isso é agregado por média simples, nunca ponderada por população.
- Finanças e IFDM têm cortes de ano distintos (finanças desde 1989, 2002 ou 2013 conforme o indicador; IFDM de 2013 a 2023). O ano de cada indicador deve ser citado em tabelas e figuras.
- Autonomia fiscal e dependência são razões da receita corrente. Não medem capacidade de investimento nem qualidade do gasto.
- A despesa por função reflete a execução, não os pisos legais. Os percentuais de saúde e educação não indicam, por si, o cumprimento dos mínimos constitucionais (15% e 25%).

## Dados desta dimensão

Bases tratadas da Fase I em formato CSV (UTF-8), com as colunas descritas no dicionário de variáveis.

```{r}
#| results: asis
dim_pref <- "d6_"
dir_dados <- "../arquivos/dados"
arqs <- sort(list.files(dir_dados, pattern = paste0("^", dim_pref, ".*\\.csv$")))

cat_path <- file.path(dir_dados, "CATALOGO_BASES_TRATADAS.csv")
cat_df <- if (file.exists(cat_path)) {
  utils::read.csv(cat_path, fileEncoding = "UTF-8", stringsAsFactors = FALSE)
} else NULL

fmt_int <- function(x) format(x, big.mark = ".", decimal.mark = ",", scientific = FALSE, trim = TRUE)
linhas <- vapply(arqs, function(a) {
  info <- if (!is.null(cat_df)) cat_df[cat_df$arquivo == a, , drop = FALSE] else NULL
  tam <- file.size(file.path(dir_dados, a)) / 1024^2
  partes <- character(0)
  if (!is.null(info) && nrow(info) == 1) {
    partes <- c(partes, paste0(fmt_int(info$n_linhas), " linhas"))
    if (nzchar(info$anos_min_max)) partes <- c(partes, info$anos_min_max)
  }
  partes <- c(partes, if (tam < 1) paste0(round(tam * 1024), " KB") else
    paste0(format(round(tam, 1), nsmall = 1, decimal.mark = ","), " MB"))
  paste0("- [", a, "](", dir_dados, "/", a, ") — ", paste(partes, collapse = "; "))
}, character(1))

dic <- paste0("dicionarios/dicionario_D6.csv")
if (file.exists(file.path(dir_dados, dic))) {
  linhas <- c(linhas, paste0("- [dicionario_D6.csv](", dir_dados, "/", dic,
                             ") — dicionário de variáveis da dimensão"))
}
cat(paste(linhas, collapse = "\n"), "\n", sep = "")
```

A base `d6_ifdm.csv`, citada nas notas metodológicas, não é distribuída neste site.

Veja os indicadores de cada município em [Municípios](../municipios/index.qmd).
